臺灣橋頭地方法院民事裁定
109年度消債清字第52號
聲請人即債  黃芷琪即黃月清
務人                
0000000000000000

0000000000000000

代  理  人  謝以涵  法扶律師
上列當事人因消費者債務清理事件聲請清算，本院裁定如下：
    主  文
聲請人黃芷琪即黃月清自民國一百零九年十月十二日下午四時起
開始清算程序。
命司法事務官進行本件清算程序。
    理  由
一、聲請意旨略以：聲請人即債務人黃芷琪即黃月清前向金融機
    構辦理消費借貸、信用卡契約等，致積欠無擔保債務計新臺
    幣（下同）4,449,303元，因無法清償債務，於民國95年9月
    間曾依中華民國銀行公會會員辦理消費金融案件無擔保債務
    協商機制請求共同協商債務方案，而向最大債權銀行台新國
    際商業銀行股份有限公司（下稱台新銀行）申請協商，而與
    各債權銀行達成分期還款協議，同意自95年9月起分120期，
    於每月10日繳款12,715元，以各債權銀行債權金額比例清償
    各項債務至全部清償為止，惟聲請人當時收入扣除個人必要
    支出實無法負擔上開協商款，遂僅繳納2期後毀諾，此實乃
    不可歸責於聲請人之事由所致；因聲請人有不能清償債務或
    有不能清償之虞，復未經法院裁定開始更生程序或宣告破產
    ，爰依法聲請准予裁定清算等語。
二、按「債務人不能清償債務或有不能清償之虞者，得依本條例
    所定更生或清算程序，清理其債務。」、「債務人對於金融
    機構負債務者，在聲請更生或清算前，應向最大債權金融機
    構請求協商債務清償方案，或向其住、居所地之法院或鄉、
    鎮、市、區調解委員會聲請債務清理之調解；且協商或調解
    成立者，債務人不得聲請更生或清算。但因不可歸責於己之
    事由，致履行有困難者，不在此限。」消費者債務清理條例
    （下稱消債條例）第3條、第151條第7項分別定有明文。所
    謂「不可歸責於己之事由」，原則上係指客觀上聲請人有收
    支狀況之變動，諸如物價上漲、家屬患病等導致支出增加，
    或因意外、病痛無法工作、僱用之公司倒閉或裁員、減薪等
    以致收入減少等情；又縱使財產及收支狀況無甚變動，但因
    協商時居於劣勢，未能實質協議，僅為爭取利息減少及分期
    清償之些許優惠，勉予允諾，惟其財產及收入客觀上存有難
    以如期履行之情形，亦應認該當。債務人雖因不可歸責之原
    因致不能履行協商條件，仍應符合「不能清償或有不能清償
    之虞」法定要件，亦即應綜合債務人之財產、信用、收支與
    其所負全部債務等狀況，評估其是否仍有償債能力，或即使
    仍得勉力清償，但是否因年紀已長、身罹疾患、工作條件不
    佳或其他相類似之因素，可預期足以影響日後基本生活之維
    持，而有不能清償之虞等情，為其判斷之準據。
三、經查：
  ㈠聲請人前向各金融機構辦理消費貸款、信用卡契約等致現至
    少積欠無擔保債務4,449,303元，前即因無法清償債務，依
    中華民國銀行公會會員辦理消費金融案件無擔保債務協商機
    制請求共同協商債務方案，向最大債權金融機構台新銀行申
    請協商，而與各債權銀行達成最終分期還款協議，同意自95
    年9月起分120期，於每月10日繳款12,715元，各債權銀行債
    權金額比例清償各項債務至全部清償為止，惟僅繳納2期即
    毀諾未依約履行等情，有108年11月7日前置調解聲請狀所附
    債權人清冊、財團法人金融聯合徵信中心前置協商專用債權
    人清冊、信用報告、台新銀行109年8月31日台新總個資字第
    1090017540號函等件在卷可稽，堪認上情屬實，經核聲請人
    毀諾時已未投保勞保投保，至97年9月再次投保時投保薪資
    為18,300元，此有勞工保險被保險人投保資料表在卷可稽，
    以此收入依據扣除高雄市97年度最低生活費標準計算之個人
    必要生活費10,991元後，僅餘7,309元，顯無法負擔每月12,
    715元之還款金額，難以期待聲請人依約履行，應屬不可歸
    責於聲請人之事由致不能履約，並無違常。是聲請人所稱確
    有不可歸責於己之事由，致不能履行原協商條件，揆諸前開
    論述，自應屬不可歸責於己之事由，是聲請人主張其於與債
    權銀行達成前開協商結論後，已因不可歸責於己之事由致履
    行顯有重大困難，尚屬可信。
  ㈡聲請人現於全聯物流中心擔任臨時人員，自陳每月薪資17,00
    0元，而其名下無財產，107至108年度未有申報所得，現未
    投保勞工保險等情，有財產及收入狀況說明書、勞工保險被
    保險人投保資料表、綜合所得稅各類所得資料清單暨國稅局
    財產歸屬資料清單、收入切結書附卷可稽。則查無聲請人有
    其他收入來源，佐以聲請人未有所得紀錄，亦未投保勞工保
    險，則聲請人主張其每月收入17,000元，尚非不可採信，以
    17,000元作為核算其現在償債能力之基礎，應能反映真實收
    入狀況。
  ㈢至支出部分，聲請人主張扶養2名未成年子女，每月支出扶養
    費15,718元。按直系血親相互間，互負扶養之義務，民法第
    1114條第1款定有明文。查聲請人子女分別為92、93年生，
    其名下無任何財產及所得，惟每月共領有低收入戶補助8,81
    0元等情，有戶籍謄本、綜合所得稅各類所得資料清單暨國
    稅局財產歸屬資料清單、領取補助之存摺內頁附卷可證。扶
    養費用部分，依消債條例第64條之2第1、2項，並參照民法
    第1118、1119條規定，其負扶養義務之程度，亦應考量其目
    前身負債務之窘境，所負擔之扶養義務能力，自非比一般，
    在無其他更為詳實之資料可供佐證之情形下，故本院認定以
    109年度高雄市最低生活費標準之1.2倍15,719元為標準，則
    扣除補助與配偶分擔後，聲請人每月應支出之扶養費應以11
    ,314元為度【計算式：（15,719×2－8,810）÷2＝11,314】，
    聲請人主張每月支出15,718元，尚屬過高；至聲請人個人日
    常生活必要費用部分，審酌聲請人負債之現況，基於社會經
    濟活動之互賴及誠信，該日常生活所需費用，自應節制開支
    ，不得有超越一般人最低生活標準之享受，否則反失衡平，
    本院依消債條例第64條之2第1項，參酌衛福部社會司所公告
    歷年最低生活費標準，109年度高雄市最低生活費標準13,09
    9元之1.2倍為15,719元，則聲請人每月最低生活費除有特殊
    情形並有證據證明者外，自宜以此為度，始得認係必要支出
    ，聲請人主張每月個人必要生活費為15,718元，低於上開標
    準，應屬可採。
  ㈣綜上所述，以聲請人現每月所得17,000元為其償債能力基準
    ，扣除其每月個人必要生活費用15,718元及扶養費11,314元
    後已無所餘，無法清償聲請人目前負債總額4,449,303元，
    堪認聲請人確有不能清償債務或有不能清償之虞之情事。從
    而，聲請人主張已不能清償債務，聲請本院准予清算，依所
    舉事證及本院調查結果，即無不合。
四、末按「法院開始清算程序之裁定，應載明其年、月、日、時
    ，並即時發生效力。」、「法院裁定開始更生或清算程序後
    ，得命司法事務官進行更生或清算程序，必要時得選任律師
    、會計師或其他適當之自然人或法人一人為監督人或管理人
    。」，消費者債務清理條例第83條第1 項、第16條第1 項分
    別定有明文。本件聲請人其目前收入及財產狀況，不能履行
    債務，未償之債務亦屬不能清償，有如上述。從而，聲請人
    聲請清算，洵屬有據，應予准許，爰命司法事務官進行本件
    清算程序。
五、依消費者債務清理條例第11條第1 項、第83條第1 項、第16
    條第1 項，裁定如主文。
中　　華　　民　　國　 109　　年　　10　　月　　12　　日
                      　　民事庭　法　官　李姝蒓
以上正本係照原本作成。
本裁定已於109年10月12日下午4時公告。
本裁定不得抗告。
中　　華　　民　　國　 109　　年　　10　　月　　12　　日
  　                              書記官　郭南宏